【裁判字號】    97,交聲,2576
【裁判日期】    971006
【裁判案由】    聲明異議
【裁判全文】
臺灣臺中地方法院刑事裁定            97年度交聲字第2576號
原處分機關  交通部公路總局臺中區監理所臺中市監理站
異  議  人
即受處分人  乙○○
上列異議人即受處分人因違反道路交通管理處罰條例案件，對於
交通部公路總局臺中區監理所臺中市監理站民國97年9月16日所
為之處分（原處分：裁監稽違字第裁61-GE0000000號），聲明異
議，本院裁定如下：
    主  文
原處分撤銷。
前項撤銷部分，乙○○不罰。
    理  由
一、按受處分人之聲明異議有理由者，交通法庭應以裁定將原處
    分經聲明異議之部分撤銷，道路交通案件處理辦法第20條前
    段定有明文。
二、異議意旨詳如異議狀（如附件）。
三、原處分則以：異議人即受處分人乙○○於民國97年8月6日騎
    乘車號SYZ- 480號機車行經於臺中市福上巷與河南路口時違
    規紅燈左轉，為臺中市警察局交通警察隊直屬分隊當場以中
    市警交字第GE0000000號舉發，異議人於97年8月16日提出申
    訴，業經舉發機關臺中市警察局以97年8月25日中市警交字
    第0970061559號函復當異議人於號誌顯示為紅燈時闖紅燈左
    轉（延河南路往福上巷方向左轉）違規行駛無誤，原處分機
    關依據上開函文及上開舉發單以97年9月16日裁監稽違字第
    裁61-GE0000000號裁決書裁處罰鍰新臺幣2,700元並記違規
    點數3點。
四、本院認：
 1、按法院受理交通事件，準用刑事訴訟法之規定，其處理辦法
    ，由司法院會同行政院定之。道路交通管理處罰條例第89條
    定有明文。又按聲明異議案件之處理，除準用刑事訴訟法有
    關規定外，依道路交通案件處理辦法之規定處理之，道路交
    通案件處理辦法第4條第1項亦定有明文。上開條例給予當事
    人申辯及提出證據之機會，符合正當法律程序，與憲法第16
    條保障人民訴訟權之意旨並無抵觸，亦經司法院大法官著有
    解釋可參（司法院釋字第418 號）。再按被告未經審判證明
    有罪確定前，推定為無罪。犯罪事實應依證據認定之，無證
    據不得認定犯罪事實。刑事訴訟法第154 條亦定有明文。由
    上開規定可知，法院就違反道路交通管理處罰條例之案件，
    對於據以認定行為人違規之事實及證據，仍應依積極證據認
    定之，不得僅憑警察機關員警逕行開立之舉發違反道路交通
    管理事件通知單及主管機關違反道路交通管理事件裁決書，
    即推定受處分人有道路交通違規之事實。而警察機關員警就
    交通違規之舉發（填載舉發道路交通管理事件通知書），除
    在維護交通秩序公共利益外，尚涉及員警之個人績效，其與
    受舉發人係處於利害關係人對立之地位，交通違規舉發警員
    之舉發，既係以使受舉發人受交通違規裁罰為目的，且係利
    害關係人，是其所為之舉發是否與事實相符，仍應調查其他
    證據以資審認，如仍存有合理之懷疑，無法達於確信受處分
    人有違反道路交通事管理處罰條例之事實時，應依刑事訴訟
    法上「罪疑唯輕」、「有疑唯利於被告」之原則，就有疑問
    之部分，應作對於受處分人有利之認定，合先敘明。
 2、本件原處分機關所為之上開處分，無非係以臺中市警察局中
    市警交字第GE0000000號舉發通知單、及同局前開函文各1紙
    為其依據，然依前揭說明，法院就道路交通案件聲明異議之
    處理，認定受處分人道路交通違規之事實，準用刑事訴訟法
    證據章規定之結果，仍應依積極證據認定之，不得僅憑警察
    機關員警逕行開立之舉發違反道路交通管理事件通知單及所
    為查覆函文，即推定受處分人有道路交通違規之事實。查本
    件異議人始終堅稱其係由河南路往福上巷方向左轉，當時河
    南路是綠燈，到達河南路與福上巷時由綠燈轉黃再轉紅燈（
    當時紅燈只有2至3秒鐘），其到達待轉區（因後方有車輛無
    法停留）順方向往福上巷行駛，並未違規行駛，舉發之員警
    沒有看到其那個方向的號誌云云，且依證人即舉發之員警甲
    ○○到院證稱：97年8月6日，我是在福上巷與河南路口，在
    福上巷上面取締違規，本件是異議人他是在河南路要往文心
    路的方向行駛，在福上巷的時候，我站在福上巷那邊看到福
    上巷轉成綠燈，異議人從河南路轉到福上巷，我距離他的距
    離約15公尺，當時何南路號誌已是紅燈，當時異議人是先直
    行再循機車兩段式左轉，我站的方向應該只可以看到福上巷
    的號誌，河南路與我垂直，但是如果號誌沒有錯，我看到福
    上巷是綠燈時，河南路就是紅燈等語，經核證人所處位置在
    福上巷，只可以看到福上巷的號誌，無法看見河南路方向號
    誌，而異議人確係循機車兩段式左轉方式由河南路轉入福上
    巷，亦經證人證述屬實，則證人以推測方式認定異議人違規
    紅燈左轉，並非目視親見，已有可疑，且異議人果欲違規紅
    燈左轉，何需大費周章先騎至機車待轉區，即刻意以兩段式
    之方式闖越紅燈？且按證人所述，河南路與福上巷路口有左
    轉三向號誌，每個時向燈號轉換與對應路口燈號轉換間均有
    秒差，是以異議人辯稱其係由河南路往福上巷方向左轉，當
    時河南路是綠燈，到達河南路與福上巷時由綠燈轉黃再轉紅
    燈，其到達待轉區順方向往福上巷行駛之情形核與機車依規
    定兩段式左轉之方式，應屬可信。此外，本院復查無其他積
    極證據足資認定異議人有違規紅燈左轉之行為，自應為有利
    於異議人之認定。原處分機關未予詳查，遽予裁罰，尚有未
    洽，應認本件異議為有理由，合應由本院撤銷原處分，並諭
    知異議人不罰。
中    華    民    國    97    年    10    月    6     日
                              交通法庭法  官  林世民
以上正本證明與原本無異
如不服本裁定應於送達後5日內向本院提出抗告狀
                                      書記官  紀俊源
中    華    民    國    97    年    10    月    6     日


司法院資訊處製作；財團法人民間司法改革基金會備份。
